臺灣高等法院臺中分院刑事判決　　　　　　　　　九十一年度上訴字第一八五八號
　　上　訴　人
　　即　被　告　丁○○　男二十.
　　選任辯護人　盧志科　律師
　　上　訴　人
　　即　被　告　甲○○　男二十.
右上訴人因偽造文書等案件，不服臺灣台中地方法院九十一年度訴字第一一六號中華
民國九十一年九月二十四日第一審判決（起訴案號：臺灣台中地方法院檢察署九十年
度偵字第四四○六號），提起上訴，本院判決如左：
    主      文
原判決關於丁○○、甲○○科刑部分撤銷。
丁○○共同連續行使偽造私文書，足以生損害於他人，處有期徒刑捌月。如附表所示
一、二、三之物品及偽造之署押均沒收。
甲○○共同連續行使偽造私文書，足以生損害於他人，處有期徒刑壹年。如附表所示
一、二、三、四之物品及偽造署押均沒收。
    事      實
一、丁○○、甲○○及徐淑玲（目前由原審通緝中）等三人共同基於意圖為自己不法
    所有與偽造署押、偽造私文書、行使偽造私文書之概括犯意聯絡，由丁○○先負
    責出資購買偽造之信用卡，再交由甲○○、徐淑玲二人負責分別持至各特約商店
    刷卡消費，憑資詐取財物，所詐得之財物由三人朋分。丁○○遂自民國九十年一
    月初某日起，至同年二月中旬止，在國道中山高速公路豐原交流道附近，陸續以
    共計新臺幣（下同）八萬元之代價，向姓名年籍均不詳、綽號「阿文」之成年男
    子，購得如附表一所示之偽造之信用卡共計十三張。又丁○○、甲○○二人為便
    於持上開偽造之信用卡刷卡消費時，供特約商店之人員核對身分之用，另與綽號
    「阿文」之成年男子共同基於變造國民身分證之犯意聯絡，丁○○、甲○○並共
    同基於行使變造國民身分證之概括犯意聯絡，於九十一年一月間某日，由甲○○
    負責提供伊照片一幀，交付予丁○○，復由丁○○於台中縣豐原交流道附近將之
    交付予「阿文」男子，再由「阿文」男子負責提供乙○○於八十五年五月二十二
    日，在臺中市○○街附近所遺失之國民身分證一枚，及以換貼甲○○照片之方式
    ，變造乙○○之國民身分證一張後。復於九十一年二月初某日，在上開豐原交流
    道附近由「阿文」男子，將已改貼甲○○照片之變造乙○○國民身分證一張交付
    予丁○○使用，並由丁○○支付「阿文」五千元，作為報酬。再於九十一年二月
    二十五日，丁○○即將上開變造邱盈章之國民身分證，轉交予甲○○，由甲○○
    持上開偽造之信用卡刷卡消費時，行使交付予特約商店之銷售人員，憑以核對身
    分，足以生損害於戶政機關對戶籍管理之正確性及乙○○。其等所為連續犯行如
    下：
 （一）於九十年二月九日，丁○○將如附表一編號三所示之偽造之信用卡一張，交
       付予徐淑玲。徐淑玲乃在該信用卡背面之持卡人簽名欄上，以鉛筆偽簽「何
       德秋」署押一枚，以此方式偽造表示持卡人何德秋在該信用卡有效期間內，
       有權使用該信用卡之辨識及證明之私文書後，再持以行使交付予全國電子股
       份有限公司臺中市第二分公司（以下簡稱全國公司）之銷售人員，欲以信用
       卡刷卡消費之方式，分別以一萬元、五千元之代價，購買不詳之物品。徐淑
       玲並接續地於同日晚上七時十一分、十二分許，在信用卡消費簽帳單（一式
       二聯）之持卡人簽名欄上，各偽簽「何德秋」之署押共計二枚（一式二聯，
       一聯一枚），總計四枚，以此方式偽造表示係由持卡人何德秋持該信用卡消
       費上開商品之證明之私文書後，再接續地持以交付行使予該公司之銷售人員
       ，致使該公司之銷售人員陷於錯誤，誤以為徐淑玲係上開信用卡之真正持卡
       人，而將上開物品交付予徐淑玲，足以生損害於財團法人聯合信用卡處理中
       心（以下簡稱信用卡中心）對於信用卡交易控管之正確性，及全國公司、何
       德秋。
 （二）於九十年二月十八日，丁○○將如附表一編號三所示之偽造之信用卡一張，
       交付予甲○○。甲○○乃先將該信用卡背面之持卡人簽名欄上，先前由徐淑
       玲所偽簽之「何德秋」署押一枚，以橡皮擦擦拭予以塗銷，再由甲○○以鉛
       筆偽簽「陳謄先」之署押一枚，以此方式偽造表示持卡人陳騰先在該信用卡
       有效期間內，有權使用該信用卡之辨識及證明之私文書後，再持以行使交付
       予寶島鐘錶股份有限公司西屯分公司（以下簡稱寶島公司）之銷售人員，欲
       以信用卡刷卡消費之方式，以五萬元之代價，購買不詳之物品。甲○○並於
       同日晚上六時三十六分許，在信用卡消費簽帳單（一式二聯）之持卡人簽名
       欄上，偽簽「陳謄先」之署押共計二枚（一式二聯，一聯一枚），以此方式
       偽造表示係由持卡人陳謄先持該信用卡消費上開商品之證明之私文書後，再
       持以交付行使予該公司之銷售人員，致使該公司之銷售人員陷於錯誤，誤以
       為甲○○係上開信用卡之真正持卡人，而將上開物品交付予甲○○，足以生
       損害於信用卡中心對於信用卡交易控管之正確性，及寶島公司、陳謄先。
 （三）於九十年二月二十二日，丁○○將如附表一編號二所示之偽造之信用卡一張
       ，交付予甲○○。甲○○乃在該信用卡背面之持卡人簽名欄上，以鉛筆偽簽
       「乙○○」之署押一枚，以此方式偽造表示持卡人乙○○在該信用卡有效期
       間內，有權使用該信用卡之辨識及證明之私文書後，再持以行使交付予臺灣
       新學友書局股份有限公司大雅分公司（以下簡稱新學友公司）之銷售人員，
       欲以信用卡刷卡消費之方式，以一百三十四元之代價，購買不詳之物品，並
       將上開變造之乙○○國民身分證行使交付予該公司之銷售人員。甲○○並於
       同日某時許，在信用卡消費簽帳單（一式二聯）之持卡人簽名欄上，偽簽「
       乙○○」之署押共計二枚（一式二聯，一聯一枚），以此方式偽造表示係由
     持卡人乙○○持該信用卡消費上開商品之證明之私文書後，再持以交付行使
       予該公司之銷售人員，致使該公司之銷售人員陷於錯誤，誤以為甲○○係上
       開信用卡之真正持卡人，而將上開物品交付予甲○○，足以生損害於信用卡
       中心對於信用卡交易控管之正確性，及新學友公司、乙○○。
 （四）於九十年二月二十五日，丁○○將如附表一編號六所示之偽造之信用卡一張
       ，交付予甲○○。甲○○乃在該信用卡背面之持卡人簽名欄上，以鉛筆偽簽
       「乙○○」之署押一枚，以此方式偽造表示持卡人乙○○在該信用卡有效期
       間內，有權使用該信用卡之辨識及證明之私文書後，再持以行使交付予明樣
       國際科技股份有限公司中清營業所（以下簡稱明樣公司）之銷售人員，欲以
       信用卡刷卡消費之方式，以一萬七千零七十三元之代價，購買不詳之物品，
       並將上開變造乙○○之國民身分證一張，行使交付予該公司之銷售人員，憑
       以核對身分。甲○○並於同日晚上七時一分許，在信用卡消費簽帳單（一式
       二聯）之持卡人簽名欄上，偽簽「乙○○」之署押共計二枚（一式二聯，一
       聯一枚），以此方式偽造表示係由持卡人乙○○持該信用卡消費上開商品之
       證明之私文書後，再持以交付行使予該公司之銷售人員，致使該公司之銷售
       人員陷於錯誤，誤以為甲○○係上開信用卡之真正持卡人，而將上開物品交
       付予甲○○，足以生損害於信用卡中心對於信用卡交易控管之正確性，及明
       樣公司、乙○○。
 （五）於九十年二月二十六日，丁○○將如附表一編號六所示之偽造之信用卡一張
       ，交付予徐淑玲。徐淑玲乃先將該信用卡背面持卡人簽名欄上，先前由甲○○在該信用卡背面之持卡人簽名欄上，偽簽「乙○○」署押一枚，以橡皮擦
       予以擦拭塗銷，再由徐淑玲以鉛筆偽簽「陳庭生」署押一枚，以此方式偽造
       表示持卡人陳庭生在該信用卡有效期間內，有權使用該信用卡之辨識及證明
       之私文書後，再持以行使交付予明樣公司之銷售人員，欲以信用卡刷卡消費
       之方式，以四萬四千五百八十七元之代價，購買不詳之物品。徐淑玲並於同
       日下午一時五十分許，在信用卡消費簽帳單（一式二聯）之持卡人簽名欄上
       ，偽簽「陳庭生」之署押共計二枚（一式二聯，一聯一枚），以此方式偽造
       表示係由持卡人陳庭生持該信用卡消費上開商品之證明之私文書後，再持以
       交付行使予該公司之銷售人員，致使該公司之銷售人員陷於錯誤，誤以為徐
       淑玲係上開信用卡之真正持卡人，而將上開物品交付予徐淑玲，足以生損害
       於信用卡中心對於信用卡交易控管之正確性，及明樣公司、陳庭生。
 （六）於九十年二月二十八日下午，丁○○將如附表一編號一所示之偽造之信用卡
       一張，交付予甲○○。甲○○乃在該信用卡背面之持卡人簽名欄上，以鉛筆
       偽簽「陳謄先」之署押一枚，以此方式偽造表示持卡人陳謄先彰在該信用卡
       有效期間內，有權使用該信用卡之辨識及證明之私文書後，再持以行使交付
       設於臺中縣霧峰鄉○○路一一九三號全國公司之銷售人員，欲以信用卡刷卡
       消費之方式，以三萬零五百八十九元之代價，購買電子鍋一臺、及家庭用Ｖ
       ８攝影機一臺、空白錄影帶三片及手提包一只。甲○○並於同日下午二時二
       十分許，在信用卡消費簽帳單（一式二聯）之持卡人簽名欄上，偽簽「陳謄
       先」之署押共計二枚（一式二聯，一聯一枚），以此方式偽造表示係由持卡
       人陳謄先持該信用卡消費上開商品之證明之私文書後，再持以交付行使予該
       公司之銷售人員，致使該公司之銷售人員陷於錯誤，誤以為甲○○係上開信
       用卡之真正持卡人，而將上開物品交付予甲○○，足以生損害於信用卡中心
       對於信用卡交易控管之正確性，及全國公司、陳謄先。
 （七）於九十年二月二十八日下午，丁○○將如附表一編號一所示之偽造之信用卡
       一張，交付予徐淑玲。徐淑玲乃將該信用卡背面之持卡人簽名欄上，先前由
       甲○○偽簽之「陳謄先」署押一枚，以橡皮擦擦拭予以塗銷，再以鉛筆偽簽
       「林桂莉」之署押一枚，以此方式偽造表示持卡人林桂莉在該信用卡有效期
       間內，有權使用該信用卡之辨識及證明之私文書後，再持以行使交付予設於
       臺中縣峰鄉○○路一一九三號全國公司之銷售人員，欲以信用卡刷卡消費之
       方式，以二萬七千二百三十九元之代價，購買行動電話手機一支及家庭用Ｖ
       ８攝影機一臺。徐淑玲並於同日下午二時四十一分許，在信用卡消費簽帳單
       （一式二聯）之持卡人簽名欄上，偽簽「林桂莉」之署押共計二枚（一式二
       聯，一聯一枚），以此方式偽造表示係由持卡人林桂莉持該信用卡消費上開
       商品之證明之私文書後，再持以交付行使予該公司之銷售人員，致使該公司
       之銷售人員陷於錯誤，誤以為徐淑玲係上開信用卡之真正持卡人，而將上開
       物品交付予徐淑玲，足以生損害於信用卡中心對於信用卡交易控管之正確性
       ，及全國公司、林桂莉。
 （八）於九十年二月二十八日下午，丁○○將如附表一編號一所示之偽造之信用卡
       一張，交付予甲○○。甲○○乃將該信用卡背面之持卡人簽名欄上，先前由
       徐淑玲偽簽之「林桂莉」之署押一枚，以橡皮擦擦拭予以塗銷，再以鉛筆偽
       簽「乙○○」之署押一枚，以此方式偽造表示持卡人乙○○在該信用卡有效
       期間內，有權使用該信用卡之辨識及證明之私文書後，再持以行使交付設於
       臺中縣霧峰鄉○○路八八一號新學友公司之銷售人員，欲以信用卡刷卡消費
       之方式，以一萬七千一百零四元之代價，購買雜誌一本及電子辭典二臺。甲○○並於同日下午三時二十九分許，在信用卡消費簽帳單（一式二聯）之持
       卡人簽名欄上，偽簽「乙○○」之署押共計二枚（一式二聯，一聯一枚），
       以此方式偽造表示係由持卡人乙○○持該信用卡消費上開商品之證明之私文
       書後，再持以交付行使予該公司之銷售人員，致使該公司之銷售人員陷於錯
       誤，誤以為甲○○係上開信用卡之真正持卡人，而將上開物品交付予甲○○
     ，足以生損害於信用卡中心對於信用卡交易控管之正確性，及新學友公司、
       乙○○。
 （九）於九十年二月二十八日下午四時許，甲○○再度將丁○○所交付之如附表一
       編號一所示之偽造之信用卡背面之持卡人簽名欄上，先前由伊所偽簽之「乙○○」之署押一枚，以橡皮擦擦拭予以塗銷，另以鉛筆偽簽「陳謄先」之署
       押一枚，以此方式偽造表示持卡人陳謄先在該信用卡有效期間內，有權使用
       該信用卡之辨識及證明之私文書後，再持以行使交付設於臺中縣霧峰鄉○○
       路一一九三號全國公司之銷售人員戊○○，欲以信用卡刷卡消費之方式，購
       買ＤＶＤ影音光碟機一臺及行動電話手機一支，足以生損害於信用卡中心對
       於信用卡交易控管之正確性及全國公司、陳謄先。旋遭該公司之銷售人員戊○○發現有異，致甲○○未能詐騙得逞。
二、甲○○復單獨承前同一行使變造國民身分證、偽造署押、偽造私文書及行使偽造
    私文書之概括犯意，連續
（一）於九十年二月二十五日某時許，冒用乙○○之名義，經由設於臺中市○○路八
      九○號震旦行股份有限公司震旦臺中大墩店（以下簡稱震旦行公司）之成年銷
      售人員，向和信電訊股份有限公司（以下簡稱和信公司）申請租用00000
      00000號行動電話門號，除將上開變造乙○○之國民身分證，行使交付予
      震旦行公司之成年銷售人員，憑以核對身分外，並在ＯＮＬＩＮＥ服務申請表
      之申請人聲明欄上，偽簽「乙○○」之署押一枚，以此方式偽造表示係乙○○
      向和信公司，申請租用上開行動電號門號之私文書。復利用震旦行公司之成年
      銷售人員，將上開變造乙○○之國民身分證影本及ＯＮＬＩＮＥ服務申請表之
      偽造私文書，行使交付予和信公司，足以生損害於戶政機關對戶籍管理之正確
      性，與和信公司、震旦行公司及乙○○。
（二）於同日某時許，冒用乙○○之名義，經由設於臺中市○○區○○路九四之四號
      震旦行公司臺中中清店之成年銷售人員，向和信公司申請租用0000000
      000號行動電話門號，除將上開變造乙○○之國民身分證，行使交付予震旦
      行公司之成年銷售人員，憑以核對身分外，並在ＯＮＬＩＮＥ服務申請表之申
      請人聲明欄上，偽簽「邱盈章」之署押二枚，以此方式偽造表示係乙○○向和
      信公司，申請租用上開行動電號門號之私文書。復利用震旦行公司之成年銷售
      人員，將及上開變造之乙○○之國民身分證影本及ＯＮＬＩＮＥ服務申請表之
      偽造私文書，行使交付予和信公司，足以生損害於戶政機關對戶籍管理之正確
      性，與和信公司、震旦行公司及乙○○。
（三）於同日某時許，冒用乙○○之名義，經由設於臺中縣大雅鄉○○村○○路○段
      九五號晁丞實業有限公司大雅營業處（以下簡稱晁丞公司），向和信公司申請
      租用0000000000號、0000000000號二組行動電話門號，
      除將上開變造之乙○○國民身分證，行使交付予晁丞公司之成年銷售人員，憑
      以核對身分外，並在上開二組門號之ＯＮＬＩＮＥ服務申請表之申請人聲明欄
      上，接續地各偽簽「乙○○」之署押一枚，共計二枚，以此方式偽造表示係乙○○向和信公司，申請租用上開二組行動電號門號之私文書後；另同時於手機
      ３０００元抵用券暨合約同意書之用戶簽章欄上，偽簽「乙○○」之署押一枚
      ，以此方式偽造表示係乙○○同意申請租用0000000000號行動電話
      門號之期間，至少使用二十四個月之私文書。復利用晁丞公司之成年銷售人員
      ，接續地將上開變造乙○○之國民身分證影本，二紙ＯＮＬＩＮＥ服務申請表
      ，及一紙手機３０００元抵用券暨合約同意書之偽造私文書，行使交付予和信
      公司，足以生損害於戶政機關對戶籍管理之正確性，與和信公司、晁丞公司及
      乙○○。
（四）於同日某時許，冒用乙○○之名義，經由設於臺中市某電信通訊行，將上開變
      造乙○○之國民身分證，行使交付予該電信通訊行之成年銷售人員，憑以核對
      身分及登錄相關個人資料，以此方式以不詳價格購得和信公司0000000
      000號行動電話門號之行動電話ＳＩＭ卡（易付卡）一枚，足以生損害於戶
      政機關對戶籍管理之正確性，與和信公司、上開電信通訊行及乙○○。
（五）於同日某時許，冒用乙○○之名義，經由設於臺中縣沙鹿鎮○○路三五二號妙
      音通信有限公司（以下簡稱妙音公司），向遠傳電信股份有限公司（以下簡稱
      遠傳公司）申請租用0000000000號行動電話門號，除將上開變造乙○○之國民身分證，行使交付予妙音公司之成年銷售人員，憑以核對身分外，
      並在千禧專案（ＮＴ＄５９８以上）專用行動電話服務申請書之申請人簽名欄
      上，偽簽「邱盈章」之署押一枚，以此方式偽造表示係乙○○向遠傳公司，申
      請租用上開行動電號門號之私文書。復利用妙音公司之成年銷售人員，將上開
      變造乙○○之國民身分證影本，及千禧專案（ＮＴ＄５９８以上）專用行動電
      話服務申請書之偽造私文書，行使交付予遠傳公司，足以生損害於戶政機關對
      戶籍管理之正確性，與遠傳公司、妙音公司及乙○○。
三、嗣於九十年二月二十八日下午五時三十分許，在臺中縣霧峰鄉○○路、德維街交
    岔路口附近，為警查獲，並扣得上開變造貼有「甲○○」照片之乙○○之國民身
    分證一枚、丁○○所有供與甲○○、徐淑玲二人共同犯罪之如附表一編號二至十
    三所示之偽造之信用卡共計十二張，甲○○所有供與丁○○、徐淑玲二人共同犯
    罪所用之信用卡消費簽帳單持卡人存根聯二紙，徐淑玲所有供與丁○○、甲○○
    二人共同犯罪所用之信用卡消費簽帳單持卡人存根聯一紙，甲○○所有因犯罪所
    得之0000000000號行動電話ＳＩＭ卡（易付卡）一枚，始循線查知上
    情。
四、案經臺中縣警察局霧峰分局報請臺灣臺中地方法院檢察署檢察官偵查起訴。
    理      由
一、（一）訊據上訴人即被告丁○○對於曾於右揭時、地，由其先出資以八萬元之代
    價，向案外人「阿文」購得如附表所示一之偽造之信用卡共計十三張，再先後交
   由被告甲○○與同案被告徐淑玲，分別持至上開特約商店刷卡消費，且偽造被害
    人何德秋、陳謄先、陳庭生、林桂莉及乙○○等五人之署押，以此方式偽造上開
    私文書，並將之行使交付予上開特約商店之銷售人員，憑資詐取財物多次，所詐
    得之財物則由其等朋分。另為便於持上開偽造信用卡刷卡消費時，供特約商店之
    人員核對身分之用，由被告甲○○負責提供伊照片一幀，交付予其，復由其負責
    將之交付予案外人「阿文」，再由案外人「阿文」負責提供被害人乙○○遺失之
    國民身分證，及以換貼被告甲○○照片之方式，變造被害人乙○○之國民身分證
    一張。於案外人「阿文」將變造被害人乙○○之國民身分證，交付予其後，隨將
    之交付予被告甲○○，由被告甲○○持上開偽造之信用卡刷卡消費時，行使交付
    予特約商店之銷售人員，憑以核對身分。嗣與被告甲○○及同案被告徐淑玲一同
    為警查獲，並扣得上開證物之事實，坦承不諱。（二）另訊據上訴人即被告甲○○對於曾於右揭時、地，由被告丁○○先出資以八萬元之代價，向案外人「阿文
    」購得如附表所示一之偽造之信用卡共計十三張，再先後交由伊與同案被告徐淑
    玲，分別持至上開特約商店刷卡消費，且偽造被害人何德秋、陳謄先、陳庭生、
    林桂莉及乙○○等五人之署押，以此方式偽造上開私文書，並將之行使交付予上
    開特約商店之銷售人員，憑資詐取財物多次，所詐得之財物則由其等朋分。另為
    便於持上開偽造之信用卡刷卡消費時，供特約商店之人員核對身分之用，由伊負
    責提供伊照片一幀，交付予被告丁○○，復由被告丁○○負責將之交付予案外人
    「阿文」，再由案外人「阿文」負責提供被害人乙○○遺失之國民身分證，及以
    換貼被告甲○○照片之方式，變造被害人乙○○之國民身分證一張。於案外人「
    阿文」將變造被害人乙○○之國民身分證，交付予被告丁○○後，被告丁○○隨
    將之交付予伊，由伊持上開偽造之信用卡刷卡消費時，行使交付予特約商店之銷
    售人員，憑以核對身分。另單獨冒用被害人乙○○之名義，先後申請租用上開行
    動電話門號共計五組，及購買上開行動電話ＳＩＭ卡（易付卡）一枚，並多次行
    使上開變造被害人乙○○之國民身分證，及偽簽被害人「乙○○」之署押，用以
    偽造上開私文書，再利用上開公司之成年銷售人員，行使交付予被害人和信公司
    、遠傳公司。嗣與被告丁○○及同案被告徐淑玲一同為警查獲，並扣得上開證物
    等事實，亦坦承不諱。（三）又被告二人上開所供，核與被害人乙○○於警詢、
    偵查及原審審理時之指述，同案被告徐淑玲於警詢及偵查時之供述，證人許雅惠
    於警詢時之證述，及證人戊○○、丙○○於警詢及原審審理時之證述相符（見九
    十年度偵字第二十一、二十三、二十五頁、原審卷第六十八至七十頁），並有查
    獲時照片四幀，贓物認領收據三紙，被害人乙○○所提歸還證明、身分證件被盜
    用申請書、聲明書各一紙（見同上偵查卷第四十一至四十四頁、第一一九、一二
    ○頁），被害人信用卡中心九十年七月二十三日（九○）聯卡會字第四二二號函
    、九十一年一月三日（九一）聯卡會字第○○七號函檢附之消費明細資料、說明
    書、受災戶提報證明、特約商店基本資料查詢畫面，及信用卡消費簽帳單商店存
    根聯等一件，被害人和信公司九十一年一月八日（九十一）和信字第○○○七一
    號函檢附之申請租用行動電話門號之原始申請資料共計五紙（見原審卷第十九至
    四十一頁、四十九至五十三頁），被害人遠傳公司千禧專案（ＮＴ＄５９８以上
    ）專用行動電話服務申請書傳真一紙在卷可稽（見同前偵查卷第八十三、八十四
    頁），復有扣案之如附表一編號二至十三所示之偽造之信用卡共計十二張，變造
    被害人乙○○之國民身分證一張，上開行動電話門號之ＳＩＭ卡共計六枚，信用
    卡消費簽帳單持卡人存根聯共計三紙扣案可資佐證，是被告等之自白，核均與事
    實相符，堪足採信。本件事證明確，被告等犯行，均堪以認定。
二、《一》按就被告等上開行使偽造之信用卡，憑以詐取財物犯行部分，其等行為後
    ，總統業於九十年六月二十日，以（九○）華總一義字第九○○○一二○七六○
    號令，公布增訂刑法第二百零一條之一第二項：「行使前項偽造、變造之信用卡
    、金融卡、儲值卡或其他相類作為簽帳、提款、轉帳或支付工具之電磁紀錄物，
    或意圖供行使之用，而收受或交付於人者，處五年以下有期徒刑，得併科三萬元
    以下罰金。」規定，並於同年月二十二日施行。是被告等該部分犯行，犯罪後法
    律已有變更，經比較新舊法之結果，以舊法（即刑法第三百三十九條第一項）規
    定之五年以下有期徒刑、拘役或科或併科一千元以下罰金之刑度較輕，而有利於
    被告等，應依刑法第二條第一項但書規定，適用最有利於被告之舊法（即刑法第
    三百三十九條第一項）規定。故核被告二人上開所為，均係刑法第二百十六條、
    第二百十條行使偽造私文書與同法第二百十六條、第二百十二條行使變造國民身
    分證及同法第三百三十九條第一項詐欺取財既遂、同法第三百三十九條第一項、
    第三項詐欺取財未遂（指犯罪事實欄一之（九）以偽卡消費購物未得逞部分）等
    罪。《二》被告等或共同，或單獨於上開偽造信用卡背面之持卡人欄，信用卡消
    費簽帳單之持卡人簽名欄，ＯＮＬＩＮＥ服務申請表之申請人聲明欄，手機３０
    ００元抵用券暨合約同意書之用戶簽章欄，及千禧專案（ＮＴ＄５９８以上）專
    用行動電話服務申請書之申請人簽名欄上，偽造被害人「何德秋」、「陳謄先」
    、「陳庭生」、林桂莉」及「乙○○」之署押之行為，均係其等用以偽造上開私
    文書之部分行為，不另論罪。又被告等變造被害人乙○○之國民身分證及偽造上
    開私文書後，復均持以行使，其等變造國民身分證及偽造私文書之低度行為，已
    各為其等嗣後行使變造國民身分證及行使偽造私文書之高度行為所吸收，亦不另
    論罪。被告等及同案被告徐淑玲等三人就上開分別持偽造信用卡，刷卡消費，所
    為行使偽造私文書及詐欺取財犯行部分，具有犯意之聯絡及行為之分擔；被告等
    及綽號「阿文」男子等三人就上開變造國民身分證犯行部分，具有犯意之聯絡及
    行為之分擔；被告等就上開為持上開偽造信用卡，刷卡消費，所為行使變造被害
    人乙○○之國民身分證犯行部分，具有犯意之聯絡及行為之分擔，均應論以共同
    正犯。至被告甲○○持該變造被害人乙○○之國民身分證，冒名申請租用上開行
    動電話門號，並購買上開行動電話易付卡，所為行使變造國民身分證及行使偽造
    私文書部分犯行，被告丁○○並不知情，業據被告等供承在卷，故該部分犯行應
    係被告甲○○一人所為，被告丁○○就該部分犯行，尚非屬共同正犯。是公訴人
    認被告丁○○就該部分犯行，與被告甲○○間具有犯意之聯絡及行為之分擔，而
    為共同正犯，尚有所誤解。《三》另被告甲○○利用上開不知情之成年銷售人員
    ，將上開變造國民身分證影本及偽造私文書，分別行使交付予被害人和信公司及
    遠傳公司犯行部分，均應論以間接正犯。同案被告徐淑玲上開犯罪事實欄一之（
    一）接續二次行使表示係由被害人何德秋持上開信用卡消費上開商品之證明之信
    用卡消費簽帳單之偽造私文書，憑以詐欺取財，於同一地點利用同一機會為之，
    且時間密接，應為接續犯，應包括論以行使偽造私文書及詐欺取財一罪。另被告
 甲○○單獨接續於上開犯罪事實欄二之（三）行使二紙表示係被害人乙○○向被
    害人和信公司，申請租用0000000000號、0000000000號二
    組行動電號門號之ＯＮＬＩＮＥ服務申請表之偽造私文書，及行使表示係被害人
    乙○○同意申請租用0000000000號行動電話門號之期間，至少使用二
    十四個月之手機３０００元抵用券暨合約同意書之偽造私文書犯行部分，亦於同
    一地點利用同一機會為之，且時間密接，亦應論以接續犯，應包括論以行使偽造
    私文書一罪。《四》又被告等先後多次共同或單獨行使變造國民身分證與行使偽
    造私文書及詐欺取財既遂、未遂之犯行，均時間緊接，且分別觸犯構成要件相同
    之罪，顯各係基於概括犯意為之，均為連續犯，均應依刑法第五十六條規定，各
    論以行使變造國民身分證與行使偽造私文書及較重之詐欺取財既遂一罪，並各加
    重其刑，公訴人認被告甲○○持偽卡簽帳消費、冒名申請行動電話各所犯之行使
    偽造私文書罪，應分論併罰，亦有未洽。被告等各所犯上開三罪間，具有方法、
    結果之牽連關係，為牽連犯，應依刑法第五十五條規定，論以較重之連續行使偽
    造私文書一罪處斷。被告等共同或單獨所犯連續行使變造國民身分證犯行部分，
    固未據公訴人起訴，為因被告等該部分犯行，與公訴人起訴之連續行使偽造私文
    書及連續詐欺取財犯行部分，具有牽連犯之裁判上一罪關係，為起訴效力所及，
    本院自得併予審酌。
三、原審以本案事證明確，對被告予以論罪科行，固有相當見地，然《一》犯罪事實
    欄一之（二）、（三）之犯罪時間，應分別為九十年二月十八日、九十年二月二
    十二日，有該聯合信用卡處理中心持卡人消費明細表在卷足憑（見同上偵查卷第
    七十二、七十三頁），原審判決卻均載為九十年二月二十八日，自有未洽。《二
    》另有關被告等以偽卡向新學友公司刷卡購物之信用卡消費簽帳單商店存根聯，
    已因遭大水淹沒滅失不存在，亦有新學友公司所提出之受災說明書與證明書在卷
    可憑（見原審卷第二十九、三十頁），則自毋庸再諭知沒收該商店存根聯上所偽
    造之二枚「乙○○」署押，然原審卻仍以諭知宣告沒收，亦有不當。《三》另被
    告等以偽卡盜刷，所持有之信用卡消費簽帳單持卡人存根聯，除扣案之三紙外，
    其餘均經其等丟棄滅失，亦據其等供明在卷，則該信用卡消費簽帳單持卡人存根
    聯本身與其上偽造之署押，自均毋庸再諭知沒收，惟原判決卻仍宣告諭知沒收該
    已丟棄滅失持卡人存根聯上偽造之署押，並有未當。被告等上訴意旨僅提出和解
    書，並無提出其他新之主張與證據，供本院參酌，雖均不足取。然原判決既有上
    開可議之處，即屬無可維持，應有本院予以撤銷改判。爰審酌被告等均正值青壯
    ，竟不思向上，圖謀不法之利益致犯本罪，其等犯罪手段尚屬平和，但對被害人
    等均造成莫大困擾及損失，所為亦嚴重破害吾國信用卡交易秩序，與吾國戶政機
    關之戶政管理，及行動電話通信業務之正常發展，其等實際犯罪所得非屬豐厚，
    暨犯罪後均坦承犯行，態度良好，提起上訴後並已與部分被害人達成民事賠償和
    解，有該和解書在卷可稽等一切情狀，各量處如主文所示之刑，以資懲儆。扣
    案之如附表所示一編號二至十三之偽造之信用卡共計十二張，及未據扣案之如附
    表所示一編號一之偽造之信用卡一張（並無證據證明已滅失不存在），係被告丁○○所有，且供其與被告甲○○及同案被告徐淑玲共同犯罪所用，及如附表所示
    二之變造被害人乙○○之國民身分證上，「甲○○」之照片一幀，係被告甲○○
    所有，供其與被告丁○○共同犯罪所用等情，業據被告等及同案被告徐淑玲供承
    在卷，均應依刑法第三十八條第一項第二款規定，予以宣告沒收。又本件並未依
    新增訂之刑法第二百零一條之一第二項規定，對被告等論罪科刑，基於主從刑不
    可分之法則，自不得依修正後之刑法第二百零五條規定，宣告沒收上開偽造之信
    用卡，公訴人對此，亦容有誤解。另扣案之如附表所示三之信用卡消費簽帳單
    持卡人存根聯共計三紙，二紙為被告甲○○所有，供為被告丁○○及同案被告徐
    淑玲共同犯罪所用，另一紙為同案被告徐淑玲所有，供與被告等共同犯罪所用等
    情，業據被告等及同案被告徐淑玲供承在卷，亦應依刑法第三十八條第一項第二
    款規定，予以宣告沒收（該三紙信用卡消費簽帳單持卡人存根聯既經宣告沒收，
    則該三紙信用卡消費簽帳單持卡人存根聯之持卡人簽名欄上，偽造被害人「陳謄
    先」、「林桂莉」及「乙○○」之署押部分，應無庸再依刑法第二百十九條規定
    ，重複予以宣告沒收）。再上開信用卡消費簽帳單商店存根聯上所偽造之持卡
    人簽名署押，如上所述，除新學友公司所持有之信用卡消費簽帳單商店存根聯，
    其上被告等所偽造之「乙○○」署押二枚，因已滅失不存在，毋庸諭知沒收外，
    其餘被告等在信用卡消費簽帳單商店存根聯上所共同偽造之如附表所示三之被害
    人「何德秋」之署押共計二枚，被害人「陳謄先」之署押共計二枚，被害人「陳
    庭生」之署押一枚，被害人「林桂莉」之署押一枚，被害人「乙○○」之署押一
    枚，與被告甲○○單獨在ＯＮＬＩＮＥ服務申請表之申請人聲明欄上，偽造之如
    附表所示四之被害人「乙○○」之署押五枚，在手機３０００元抵用券暨合約同
    意書之用戶簽章欄上偽造之被害人「乙○○」署押一枚，及在千禧專案（ＮＴ＄
    ５９８以上）專用行動電話服務申請書之申請人簽名欄上，偽造之被害人「乙○○」之署押一枚，均應依刑法第二百十九條規定，予以宣告沒收。末如附表所示
    四之扣案0000000000號行動電話ＳＩＭ卡（易付卡）一枚，係被告甲○○所有，且為其犯罪所得之物，業據其供承在卷，亦應依刑法第三十八條第一
    項第三款規定宣告沒收之。
四、被害人乙○○之國民身分證，除被告甲○○之照片，業已宣告沒收外，其餘部
    分係屬被害人乙○○所有，而非為被告等所有。又上開偽造之信用卡共計十三
    張既均經宣告沒收，則如附表一編號一、二、三、六所示之偽造之信用卡背面之
    持卡人簽名欄上，偽造被害人「何德秋」、「陳謄先」、「陳庭生」、「林桂莉
    」及「乙○○」等五人之署押部分。另該三紙信用卡消費簽帳單持卡人存根聯
    既經宣告沒收，則該三紙信用卡消費簽帳單持卡人存根聯之持卡人簽名欄上，偽
    造被害人「陳謄先」、「林桂莉」及「乙○○」之署押部分。至被告等以偽卡
    盜刷，所持有之消費簽帳單持卡人存根聯，除扣案之三紙外，其餘如上所述，均
    經其等丟棄滅失，則該偽造之持卡人存根聯本身與其上偽簽之署押部分。再上
    開信用卡消費簽帳單商店存根聯，ＯＮＬＩＮＥ服務申請表，手機３０００元抵
    用券暨合約同意書，及千禧專案（ＮＴ＄５９８以上）專用行動電話服務申請書
    等偽造私文書，分係為被害人即各特約商店、和信公司、遠傳公司所有，而非屬
    被告等所有。末扣案之另五枚行動電話ＳＩＭ卡，則非屬易付卡，而係由被告
    甲○○分別向被害人和信公司及遠傳公司所租用，分為被害人和信公司及遠傳公
    司所有，而非屬被告甲○○所有。是上開物品或署押，均毋庸再併依刑法第三十
    八第一項第二款、第二百十九條宣告沒收之，均附此敘明。
五、據上論斷，應依刑事訴訟法第三百六十九條第一項前段、第三百六十四條、第二
    百九十九條第一項前段，刑法第二條第一項但書、第二十八條、第五十六條、第
    二百十六條、第二百十條、第二百十二條、第三百三十九條第一項、第五十五條
    、第二百十九條、第三十八條第一項第二款、第三款，罰金罰鍰提高標準條例第
    一條前段判決如主文。
本案經檢察官己○○到庭執行職務。
中      華      民      國      九十一      年    十二    月    三十一  日
                                臺灣高等法院臺中分院刑事第八庭
                                      審判長法  官  羅  得  村
                                            法　官　劉　榮　服
                                            法  官  黃  文  進
右正本證明與原本無異。
如不服本判決應於收受送達後十日內向本院提出上訴書狀，其未敘述上訴之理由者並
得於提起上訴後十日內向本院補提理由書（均須按他造當事人之人數附繕本）。
                                            書記官　許  麗  花
中      華      民      國      九十二  年      一      月      三      日
附錄論罪科刑法條：
刑法第二百十條：
偽造、變造私文書，足以生損害於公眾或他人者，處五年以下有期徒刑。
第二百十二條：
偽造、變造護照、旅券、免許證、特許證及關於品行、能力服務或其他相類之證書、
介紹書，足以生損害於公眾或他人者，處一年以下有期徒刑、拘役或三百元以下罰金
。
第二百十六條：
行使第二百十條至第二百十五條之文書者，依偽造、變造文書或登載不實事項或使登
載不實事項之規定處斷。
第三百三十九條第一項：
意圖為自己或第三人不法之所有，以詐術使人將本人或第三人之物交付者，處五年以
下有期徒刑、拘役或科或併科一千元以下罰金。
                                                                        Ａ
附表一
┌──┬─────────┬─────┬──────────┬─────┐
│編號│卡            號  │卡面發卡銀│實際發卡鋃行        │          │
│    │                  │行        │                    │          │
├──┼─────────┼─────┼──────────┼─────┤
│一  │0000000000000000  │玉山      │Bankcard Service    │          │
│    │                  │          │Japan Co.           │          │
├──┼─────────┼─────┼──────────┼─────┤
│二  │0000000000000000  │慶豐      │BALTIMORE COUNTY EMP│          │
│    │                  │          │-LOYEES FEDERAL CRED│          │
│    │                  │          │IT UNION            │          │
├──┼─────────┼─────┼──────────┼─────┤
│三  │0000000000000000  │渣打      │GOVERNOR&COMPANY OF │          │
│    │                  │          │THE BANK            │          │
├──┼─────────┼─────┼──────────┼─────┤
│四  │0000000000000000  │玉山      │亞太                │          │
├──┼─────────┼─────┼──────────┼─────┤
│五  │0000000000000000  │彰化      │渣打                │          │
├──┼─────────┼─────┼──────────┼─────┤
│六  │0000000000000000  │寶島      │BOC CREDIT CARD     │          │
├──┼─────────┼─────┼──────────┼─────┤
│七  │0000000000000000  │富邦      │DAD HENG BANK       │          │
├──┼─────────┼─────┼──────────┼─────┤
│八  │0000000000000000  │渣打      │CITIBANK            │          │
├──┼─────────┼─────┼──────────┼─────┤
│九  │0000000000000000  │上海      │CITIBANK            │          │
├──┼─────────┼─────┼──────────┼─────┤
│十  │0000000000000000  │渣打      │CITIBANK            │          │
├──┼─────────┼─────┼──────────┼─────┤
│十一│0000000000000000  │世華      │NIPPON SHINPAN CO.  │          │
│    │                  │          │                    │          │
├──┼─────────┼─────┼──────────┼─────┤
│十二│0000000000000000  │彰化      │DAD HENG BANK       │          │
│    │                  │          │                    │          │
├──┼─────────┼─────┼──────────┼─────┤
│十三│0000000000000000  │渣打      │BARCLAYS BANK       │          │
│    │                  │          │                    │          │
└──┴─────────┴─────┴──────────┴─────┘
附表二
變造乙○○之國民身分證上「甲○○」之照片壹幀。
附表三
信用卡消費簽帳單商店存根聯上偽造「何德秋」之署押共計貳枚，偽造「陳謄先」之
署押共計貳枚，偽造「陳庭生」之署押壹枚，偽造「林桂莉」之署押壹枚，偽造「乙○○」之署押壹枚，及信用卡消費簽帳單持卡人存根聯共計參紙。
附表四
ＯＮＬＩＮＥ服務申請表之申請人聲明欄上，偽造之「乙○○」之署押伍枚，手機３
０００元抵用券暨合約同意書之用戶簽章欄上，偽造之「乙○○」之署押壹枚，千禧
專案（ＮＴ＄５９８以上）專用行動電話服務申請書之申請人簽名欄上，偽造之「乙○○」之署押壹枚，及0000000000號行動電話ＳＩＭ卡（易付卡）壹枚。
